【裁判字號】    99,上易,1336
【裁判日期】    991018
【裁判案由】    詐欺
【裁判全文】
臺灣高等法院臺中分院刑事判決        99年度上易字第1336號
上  訴  人  臺灣臺中地方法院檢察署檢察官
被      告  甲○○
上列上訴人因被告詐欺案件，不服臺灣臺中地方法院99年度易字
第 2334號中華民國99年8月30日第一審判決（起訴案號：臺灣臺
中地方法院檢察署98年度調偵字第440號），提起上訴，本院判
決如下：
    主    文
上訴駁回。
    理    由
一、依刑事訴訟法第350條、第361條、第362條、第367條規定，
    不服地方法院之第一審判決而上訴者，須提出上訴書狀，並
    應敘述具體理由，為上訴必備之程式；其所提出之書狀未敘
    述上訴理由，或僅曾以言詞陳述上訴理由者，均應於上訴期
    間屆滿後20日內補提理由書於第一審法院。第一審法院經形
    式審查，認逾期未補提上訴理由者，應定期間先命補正；逾
    期未補正者，為上訴不合法律上之程式，應以裁定駁回。倘
    已提出上訴理由，但所提非屬具體理由者，則由第二審法院
    以上訴不合法律上之程式，判決駁回。而所謂具體理由，必
    係依據卷內既有訴訟資料或提出新事證，指摘或表明第一審
    判決有何採證認事、用法或量刑等足以影響判決本旨之不當
    或違法，而構成應予撤銷之具體事由，始克當之（例如：依
    憑證據法則具體指出所採證據何以不具證據能力，或依憑卷
    證資料，明確指出所為證據證明力之判斷如何違背經驗、論
    理法則）；倘僅泛言原判決認定事實錯誤、違背法令、量刑
    失之過重或輕縱，而未依上揭意旨指出具體事由，或形式上
    雖已指出具體事由，然該事由縱使屬實，亦不足以認為原判
    決有何不當或違法者（例如：對不具有調查必要性之證據，
    法院未依聲請調查亦未說明理由，或援用證據不當，但除去
    該證據仍應為同一事實之認定），皆難謂係具體理由，俾與
    第二審上訴制度旨在請求第二審法院撤銷、變更第一審不當
    或違法之判決，以實現個案救濟之立法目的相契合，並節制
    濫行上訴（最高法院97年度臺上字第892號刑事判決意旨參
    照）。
二、本案檢察官不服原審判決提起上訴，其上訴理由略謂：「按
    受2年以下有期徒刑、拘役或罰金之宣告，而有該項各款之
    情形之一，認以暫不執行為適當者，得宣告2年以上5年以下
    緩刑之規定，其期間自裁判確定之日起算。次按受緩刑之宣
    告而有下列情形之一，足認原宣告之緩刑難收其預期效果，
    而有執行刑罰之必要者，得撤銷其宣告：四、違反第74條第
    2項第1款至第8款所定負擔情節重大者。末按緩刑期滿，而
    緩刑之宣告未經撤銷者，其刑之宣告失其效力，此有刑法第
    74條第1項、第75條之一第項第款、第76條前段分別定有明
    文。經細閱臺灣臺中地方法院99年度司中調字第1994號調檢
    內容可知，該方案之履行期間自民國99年8月31日起迄106年
    8月31日止，其履行期間長達7年，然本案所諭知緩刑期間僅
    有5年，倘被告於逾此5年緩刑期限後而爽約，則被害人賴麗
    雲對被告之損害賠償請求權將僅有民事強制執行之效力，並
    無刑罰制約，對其保障恐有未周，是本案判決主文既有難以
    執行之虞，則判決主文內容是否妥適即非無研求餘地，原依
    法提起上訴，容待上訴審為兩造酌定更為可行之緩刑條件」
    等語。
三、按，緩刑為法院刑罰權之運用，旨在獎勵自新，祇須合於刑
    法第74條所定之條件，法院本有自由裁量之職權，上訴意旨
    僅就原審刑罰裁量職權之行使而為指摘，不能認以原判決違
    背法令為上訴理由（，最高法院72年臺上字第3647號判例參
    照）。又緩刑之宣告，旨在藉由刑之執行猶豫，給予被告自
    新之機會，以避免短期自由刑之流弊。是否宣告緩刑，係實
    體法上賦予法院審判時得依職權自由裁量之事項，倘其宣告
    緩刑符合刑法第74條所定之要件，並無顯然不當或濫用權限
    之情形，復於理由內具體敘明其所以宣告緩刑之理由者，自
    不容任意指為違法（最高法院93年度臺上字第3351號判決意
    旨參照）。再者，法院行使緩刑宣告之職權時，固應受比例
    原則與平等原則等一般法律原則之支配；然此所稱之比例原
    則，指行使此項職權判斷時，須符合客觀上之適當性、相當
    性與必要性之價值要求，不得逾越此等特性之程度，用以維
    護其均衡；而所謂平等原則，非指一律齊頭之平等待遇，應
    從實質上加以客觀判斷，對相同之條件事實，始得為相同之
    處理。
四、經查：
（一）原審以被告甲○○犯二次詐欺取財罪之事證明確，及於量
      刑方面審酌被告因公司經營不善需資金週轉，進而利用告
      訴人之信任施以詐術，向告訴人詐財，犯罪手段惡劣，犯
      罪動機及目的均非良善，且造成告訴人損害非微，惟考量
      其於原審中坦承犯行，態度尚佳等一切情狀，各量處有期
      徒刑七月，並定其應執行有期徒刑一年，復再審酌被告本
      案之前未曾受有期徒刑以上刑之宣告，因一時失慮，偶罹
      刑典，惟事後已坦承犯行，且與證人即被害人賴麗雲成立
      調解（有原審法院簡易庭調解結果報告書、調解程序筆錄
      附卷可稽），深具悔意，經此刑之宣告後，應知警惕而無
      再犯之虞，因認暫不執行其刑為當，予以宣告緩刑五年，
      又因被告侵占款項數額非寡，並已經與告訴人賴麗雲達成
      調解（調解內容為被告應給付240萬元予被害人賴麗雲，
      給付方法如調解筆錄所載），故於原審法院判決主文中一
      併諭知「並依本院九十九年度司中調字第一九九四號調解
      內容（如附件），給付新臺幣貳佰肆拾萬元予賴麗雲」，
      此有臺灣臺中地方法院99年度易字第2334號判決在卷可稽
      （詳見本院卷第六頁至第九）。
（二）次以，上開調解筆錄（見臺灣臺中地方法院99年度易字第
      2334號刑事判決後附之同院99年度司中調字第1994號調解
      程序筆錄）所記載之履行期間為七年，逾越該刑事判決五
      年之緩刑期間，是基於緩刑期滿產生刑之宣告失其效力之
      效果，現實上可能發生被害人無法完全受償之情形，惟原
      審判決主文將緩刑所附條件顯現於主文中，顯已考量判決
      之執行層面並使之明確（臺灣高等法院暨所屬法院因應新
      修正刑法施行座談會提案第20號問題四之採甲說參照），
      況且達成調解合意之雙方應依民法第148條第2項之規定誠
      信履行，受該調解契約之拘束，而依該調解筆錄內容：如
      被告一期不為履行，即視為全部到期，該調解內容所示之
      全部損害賠償金額，依刑法第74條第4項之規定，被害人
      賴麗雲自得據為執行名義（強制執行法第4條第1項第6款
      ），逕向法院民事執行處據以強制獲償，是依民事強制執
      行程序足以擔保被害人得獲完全受償之可能性；且縱或已
      逾五年之緩刑期間，被告發生不依期履行之情形，告訴人
      仍得依據該調解筆錄之內容作為執行名義（強制執行法第
      4條第1項第3款），向法院民事執行處聲請強制執行，而
      獲清償。是以，本件檢察官認原審判決主文中之緩刑所附
      負擔有難以執行之虞等情，係屬刑事判決後執行層面之問
      題，與原審判決採證認事、用法或量刑等是否存在有足以
      影響判決本旨之不當或違法，而構成應予撤銷具體事由之
      要件無關；況亦非如其所認之有難以執行之虞之情形，業
      如前述。
五、綜上所述，本院依形式上觀察認原審判決其認事用法及量刑
    及緩刑之宣告，並無違法或不當之處，檢察官上訴理由並未
    依據卷內訴訟資料或提出新事證，指摘或表明第一審判決有
    何採證認事、用法等足以影響判決本旨之不當或違法，而構
    成應予撤銷之具體事由，自非屬得上訴第二審之具體理由，
    依前揭法律規定及判決意旨，檢察官提起之第二審上訴，不
    合法律上之程式，爰不經言詞辯論，判決駁回其上訴。
六、據上論斷，應依刑事訴訟法第三百六十七條前段、第三百七
    十二條，判決如主文。
中    華    民    國    99    年    10    月    18    日
            刑事第三庭    審判長法  官  王  增  瑜
                                法  官  唐  光  義
                                法  官  曾  佩  琦
上列正本證明與原本無異。          
本件不得上訴。

                                書記官  陳  玫  伶

中    華    民    國    99    年    10    月    18    日

司法院資訊處製作；財團法人民間司法改革基金會備份。
